臺灣臺北地方法院刑事判決　　　　　　　 96年度易字第953號
公　訴　人　臺灣臺北地方法院檢察署檢察官
被　　　告　甲○○
　　　　　　　　　　　號7樓
上列被告因傷害案件，經檢察官提起公訴 （96年度偵字第5061號
），本院判決如下：
    主  文
甲○○傷害人之身體，處拘役抓拾日，如易科罰金，以新台幣
壹仟元折算壹日。
    事  實
一、甲○○與乙○○係姊弟關係，屬於家庭暴力防治法第三條第
    四款所定之家庭成員關係，並一同居住在台北市○○○路○
    段一０三巷五弄四十七號七樓，惟甲○○認母親在世時，乙
    ○○未盡孝道，母親過世後又強佔母親遺物，故與乙○○間
    多所爭執，兩人有相處不融洽之情事。於民國九十五年十月
    十五日二十時許，甲○○再度因母親遺物所有權歸屬問題，
    在上開住處與乙○○爆發口角爭執，甲○○要求乙○○至父
    母親供桌前說明，卻遭乙○○拒絕，甲○○明知其為男性，
    力量較女性乙○○為大，大力捏掐伊手臂可能造成瘀血紅腫
    等傷害結果，並可預見其用力強拉乙○○手臂移動位置，可
    能因乙○○掙脫、反抗，導致重心不穩而跌倒受傷，竟基於
    縱使用力強拉乙○○致生伊跌倒受傷之結果，亦不違背其本
    意之不確定傷害故意，大力抓著乙○○左手臂欲強拉伊至供
    桌前，乙○○不斷反抗、掙扎，拉扯間乙○○因重心不穩而
    摔跌在地，致乙○○受有左上臂挫傷、雙膝挫傷之傷害。
二、案經乙○○訴由台灣台北地方法院檢察署檢察官偵查起訴。
   理  由
一、證據能力方面：
　　(一)按被告以外之人於審判外之言詞或書面陳述，除法律有規
      定者外，不得作為證據，刑事訴訟法第一百五十九條第一
      項固定有明文。然被告以外之人於偵查中向檢察官所為之
      陳述，除顯有不可信之情況外，得為證據，同法第一百五
      十九條之一第二項亦有規定。
　　(二)經查，證人即告訴人乙○○於警詢、檢察官偵查中所為有
      關被告傷害犯行之陳述，固均係被告以外之人於審判外所
      為之言詞陳述，然其中證人乙○○於檢察官偵查中，經檢
      察官諭知證人有具結之義務及偽證之處罰並命朗讀結文具
      結擔保其證言之真實性後，以證人身分，於檢察官面前完
      整、連續陳述其親身經歷，並當庭給予被告對質、表示意
      見之機會（見偵卷第三十頁至第四十頁），查無違法取證
      之瑕疵存在，應無顯不可信之情形，引用證人乙○○於檢
      察官面前所為上開陳述作為證據應屬適當，依刑事訴訟法
      第一百五十九條之一第二項之規定，自均得為證據。至於
      證人乙○○於警詢中所為陳述，被告已就此部分證據能力
      提出爭執（見本院九十六年五月二十一日審理筆錄），已
      不合刑事訴訟法第一百五十九條之五第一項傳聞例外之規
      定，抑且證人乙○○於本院審理時業經傳喚到庭具結作證
      ，並接受檢察官、被告雙方之交互詰問，因之，除其先前
      陳述與審判中證述意旨相符部分，因已於審理時同受詰問
      檢驗，業可認非仍屬傳聞，或其先前陳述與審判中之證述
      不符惟該不符之部分具刑事訴訟法第一百五十九條之二所
      定之要件等情形外，依刑事訴訟法第一百五十九條第一項
      規定，該項證據方法應予排除，不得作為本案證明被告有
      罪之依據，惟仍得作為彈劾證人乙○○於本院審理時所為
      陳述之憑信性，附此敘明。
    (三)至於證人呂雲彩本件檢察官偵查中及本院家事法庭另案調
      查時（九十六年度家護字第二十四號案件）所為之陳述，
      亦均屬被告以外之人於審判外所為之言詞陳述，然證人呂
      雲彩於本院家事法庭另案調查時、檢察官偵查中，分別經
      法官、檢察官諭知證人有具結之義務及偽證之處罰並命朗
      讀結文具結擔保其證言之真實性後，以證人身分，分別於
      法官、檢察官面前完整、連續陳述其親身經歷，且查無違
      法取證之瑕疵存在，應無顯不可信之情形，引用呂雲彩於
      法官及檢察官面前所為上開陳述作為證據應屬適當，依刑
      事訴訟法第一百五十九條之一第一項、第二項之規定，自
      均得為證據。
    (四)卷附乙○○所提出之財團法人長庚紀念醫院台北本院出具
      之診斷證明書、家庭暴力事件驗傷診斷書，則均為醫師於
      執行醫療業務時所需製作之證明文書，復無證據顯示該診
      斷證明書存有詐偽或虛飾之情事，核無刑事訴訟法第一百
      五十九條之四第二款所定顯有不可信之特別情況，而依上
      開診斷證明書醫囑欄記載「病患於九十五年十月十五日二
      十時，因上述病因于本院急診求診」（見他字卷第五頁）
      ，顯係於本案案發後不久就診所開立之診斷證明書，核與
      本案有關聯性，當得為證據，合先敘明。
二、訊據被告甲○○坦認有於上開時間、地點與證人乙○○發生
    口角爭執，並伸手拉乙○○左手臂，欲將之拉至供桌前，後
    乙○○有跌倒在地等事實，惟矢口否認有何傷害犯行，並辯
    稱：其當時是要拉乙○○到供桌前，但乙○○不要且甩開其
    手，才自己跌倒，而且乙○○去年（即九十五年）年底身上
    、腿上有多處青一塊、紫一塊之皮膚病，當日伊跌到在地由
    能行走，診斷證明書上所寫瘀傷是否係跌倒所造成，亦有疑
    義云云。經查：
    (一)被告於九十五年十月十五日二十時許，在其位於台北市○
      ○○路○段一０三巷五弄四十七號七樓住處，因母親遺物
      所有權歸屬問題，而與證人乙○○發生口角爭執，被告徒
      手強拉證人乙○○左上臂欲至家中供桌前，乙○○不願而
      有所抵抗，後乙○○跌倒在地，證人呂雲彩在旁見狀即上
      前將乙○○扶起等事實，業據被告於本院審理時坦認不諱
      （見本院九十六年五月二十一日審理筆錄），核與證人呂
      雲彩證述相符，此部分事實應堪認定。
    (二)被告雖否認有傷害乙○○之故意云云。然證人乙○○於檢
      察官訊問時證稱：於九十五年十月十五日二十時許，在其
      位於台北市○○○路○段一０三巷五弄四十七號七樓住處
      ，與被告起衝突，被告要拉伊至母親牌位前但沒有拉到，
      但他的手打到伊的頭部及左上臂，後來被告用力拉伊手將
      伊摔在地上，伊整個人跪著著地，所以膝蓋受傷等語（見
      偵卷第三十九頁），並有證人乙○○受傷後前往財團法人
      長庚紀念醫院台北本院就診之診斷證明書、家庭暴力事件
      驗傷診斷書各一份在卷可資佐證，佐以案發前被告與證人
      乙○○已多所爭吵，案發當時被告與證人乙○○再次發生
      口角爭執，雙方各有堅持而互不相讓，被告要求證人乙○
      ○至供桌前，又遭乙○○拒絕，除動手用力強拉證人乙○
      ○，實難期待被告會以平和之態度對待證人乙○○，益見
      證人乙○○指訴遭被告強行拉扯，致伊摔跪在地之情應為
      事實可以相信，被告此部分所辯即為卸責之詞，難以採信
      。至於證人乙○○於本院審理時證稱：感覺被告不是拉，
      是由左前方直接打過來等語（見本院九十六年五月二十一
      日審理筆錄），然此與被告所陳及證人呂雲彩所證述之傷
      害過程略有出入，亦與證人乙○○於檢察官訊問時所述有
      所不同，本院審酌證人乙○○兼具告訴人身分，而告訴人
      追訴之目的，即在使被告受處罰，尤其關於犯罪之動機、
      手段及結果等之細節方面，難免因時間與記憶等因素，略
      有出入或故予誇大渲染，自應審斟酌其證述內容之可信性
      ，並核與事實相符，始得採為被告論罪之依據，而證人乙
      ○○亦自承被告當時動作很快（見同上審理筆錄），則在
      此混亂爭吵情形下，證人乙○○誤認被告是直接毆打而非
      強拉伊手臂，尚非絕無可能，自無據以認定被告以拳頭毆
      打證人乙○○；惟證人乙○○於偵查中、本院審理時具結
      後所為證述，就被告行為造成伊左上臂挫傷、雙膝挫傷之
      基本事實之陳述仍屬一致，本院非不得採信（最高法院八
      十二年度台上字第三八四七號判決意旨可資參照），附此
      敘明。
　　(三)被告另辯稱證人乙○○於去年年底有皮膚病，伊所受雙膝
　　　瘀血，不是因該次跌倒所造成云云，惟此已經證人乙○○
      否認並提出財團法人長庚紀念醫院台北本院出具之診斷證
      明書、家庭暴力事件驗傷診斷書資為佐證，依上開診斷證
      明書醫囑欄記載「病患於九十五年十月十五日二十時，因
      上述病因于本院急診求診」（見他字卷第五頁），證人乙
      ○○顯係與被告發生爭執後未久即行就診，而就證人乙○
      ○所受傷勢位置為「雙膝挫傷、左上臂挫傷」，與其所指
      稱係遭被告大力強拉左手臂，繼之重心不穩摔跪在地等情
      節相符，則證人乙○○所為上開指述，已非無稽。再者，
      所謂「挫傷」係指人體肌肉組織直接遭到強烈外力的撞擊
      ，所產生的一連串的血腫和發炎的反應，與皮膚病變所產
      生皮膚局部瘀青之情形迥然不同，具有專業醫療知識之醫
      師當然輕易辨認。是以本件證人乙○○於案發後不久即行
      就診，經由專業醫師親自診治後認定係「雙膝挫傷、左上
      臂挫傷」，被告空言否認上開診斷證明書之真實性，自無
      足採信。是以，被告於上開時地強拉證人乙○○，致乙○
      ○跌倒在地而受有傷害之事實，堪以認定。
    (四)按刑法第二百七十七條第一項之普通傷害罪，以行為人主
      觀上對被害人之身體或健康，施以普通傷害之故意，為其
      構成要件之一；所稱傷害之故意，固包括對於構成犯罪之
      事實，明知並有意使其發生之確定故意，與對於構成犯罪
      之事實，預見其發生，而其發生並不違背其本意之不確定
      故意二種情形在內。是行為人著手實施傷害行為時之故意
      ，性質上對其結果之發生，尚有究係對之已有所認識，仍
      實施傷害犯行，以遂其「傷害」結果發生之希望（目的）
      ，為確定故意（直接故意），抑或雖無此發生結果之認識
      ，然「預見」其可發生此項傷害之結果，猶予以容忍，終
      發生所預見之結果，即為不確定故意（間接故意）。被告
      於本院審理時自白供承：上開時、地有與證人乙○○發生
      爭執，也有動手拉她，爭執過後乙○○就跌倒在地等（見
      同上審理筆錄），參以被告係男性，身高一百八十四公分
      、體重八十五、八十六公斤，身形壯碩，其體格、力道本
      較諸女性（即告訴人）為大，用力掐捏他人手臂，容易產
      生挫傷、瘀青等傷害，又在被告強拉乙○○至家中供桌之
      過程中，乙○○因不願前往而掙扎、反抗時，力量大之被
      告較可能左右雙方動向，致使力量弱者因傾力拉扯，重心
      不穩，此時如被告猶使勁強拉或突然放手，依客觀情狀，
      乙○○定將跌倒在地甚或撞及他物而受到身體傷害，被告
      對此當無不能預見之理。準此被告應有告訴人可能會因其
      大力強拉而手臂挫傷、瘀青，並因重心不穩而跌倒受傷之
      預見，竟仍著手實施強拉告訴人左手臂之傷害行為，致告
      訴人受有上開傷勢，顯然並不違背被告之本意，是被告應
      具有傷害之不確定故意，亦可認定。
    (五)綜上所述，被告基於傷害之不確定故意，致告訴人受有左
      上臂挫傷、雙膝挫傷之傷害犯行，事證明確，被告所辯乃
      事後避重就輕之詞，洵不足採，應依法論科。
三、核被告甲○○所為，係犯刑法第二百七十七條第一項之傷害
    罪。次查，證人即告訴人乙○○係被告之姊姊，此據渠二人
    於警詢、本院審理時一致陳明在卷，彼此間具家庭暴力防治
    法第三條第四款所定之家庭成員關係，故被告對家庭成員即
    告訴人實施身體上不法侵害之暴力行為而成立刑法之傷害罪
    ，係屬家庭暴力防治法第三條第二項所稱之家庭暴力罪，附
    此予敘明。爰審酌被告與告訴人乙○○係姊弟關係，惟不之
    互尊互重，僅因雙方積怨甚深，即出手強拉告訴人、使之重
    心不穩跌倒在地而造成受傷之犯罪手法，所為非是，並考量
    告訴人乙○○所受之傷勢非屬嚴重，被告矢口否認犯行之犯
    罪態度且迄今尚未與告訴人黃光明達達和解等一切情狀，量
    處如主文所述之刑，並諭知如易科罰金之折算標準，以示懲
    戒。
四、據上論斷，應依刑事訴訟法第二百九十九條第一項前段、第
    二百八十四條之一，刑法第二百七十七條第一項、第四十一
    條第一項前段，刑法施行法第一條之一第一項、第二項前段
    ，判決如主文。
本案經檢察官郭昭吟到庭執行職務。
中　　華　　民　　國　　96　　年　　6 　　月　　4 　　日
　　　　　　　　　 台灣台北地方法院刑事第五庭
                           法　官　何俏美
上正本證明與原本無異。
如不服本判決，應於判決送達後10日內向本院提出上訴狀 (應抄
附繕本)。
                           書記官  楊婷婷
中　　華　　民　　國　　96　　年　　6 　　月　　4 　　日
附錄論罪科刑依據之法條：
中華民國刑法第277 條（普通傷害罪）
傷害人之身體或健康者，處3 年以下有期徒刑、拘役或1 千元以
下罰金。
犯前項之罪因而致人於死者，處無期徒刑或 7 年以上有期徒刑；
致重傷者，處 3 年以上 10 年以下有期徒刑。
